臺北高等行政法院裁定
　　　　　　　　　　　　　　　　　　 93年度訴字第02113號
原　　　告　甲○○
訴訟代理人　李文中律師（兼送達代收人）
　　　　　　葉繼升律師
　　　　　　丙○○
被　　　告　財政部台灣省北區國稅局
代　表　人　許虞哲（局長）住同上
訴訟代理人　乙○○
上列當事人間因遺產稅事件，原告不服財政部中華民國93年4月
28日台財訴字第0930009405號訴願決定，提起行政訴訟。本院裁
定如下：
　　主  文
原告之訴駁回。
訴訟費用由原告負擔。
    理  由
一、按行政程序法第128條規定：「行政處分於法定救濟期間經
    過後，具有下列情形之一者，相對人或利害關係人得向行政
    機關申請撤銷、廢止或變更之：1、具有持續效力之行政處
    分所依據之事實事後發生有利於相對人或利害關係人之變更
    者。2、發生新事實或發現新證據者，但以如經斟酌可受較
    有利益之處分者為限。3、其他具有相當於行政訴訟法所定
    再審事由足以影響行政處分者。前項申請，應自法定救濟期
    間經過後3個內為之；其事由發生在後或知悉在後者，自發
    生或知悉時起算。但自法定救濟期間經過後已逾5年者，不
    得申請。」上開行政程序法第128條規定所稱「法定救濟期
    間經過後」，係指行政處分因法定救濟期間經過後，不能再
    以通常之救濟途徑，加以撤銷或變更，而發生形式確定力者
    而言。案件如經最高行政法院以程序不合予以裁定駁回。其
    裁定理由認定，原處分相對人申請復查或訴願「已逾法定期
    限」者，原告即不得對已確定之行政處分提起行政訴訟，原
    處分已發生形式確定力，準此，上開所定「法定救濟期間經
    過後3個月內」之申請期限，即應自該時起算。但其事由發
    生在後或知悉在後者，自發生或知悉時起算。（法務部91年
    2月25日法律字第0090047973號函參照）。
二、本件原告之父王寶田於民國82年7月23日死亡，由原告、王
    楊月霞及王令魁等3人共同繼承，並由原告代表於82年10月
    26日申報遺產稅，經被告核定遺產總額為新台幣（下同）
    238,415,913元，淨額為138,947,553元，應納遺產稅額為
    58,248,877元，漏報遺產總額23,600,000元，短漏遺產稅額
    9,680,750元，並處罰鍰9,680,750元。原告不服，申經被告
    88年4月14日北區國稅法第00000000號復查決定以，原告未
    附協議書、土地登記簿謄本及自耕能力證明等文件供核，致
    無從審酌，遂駁回其復查。原告仍不服，訴經財政部88年8
    月24日台財訴第000000000號訴願決定以原告逾越訴願法第
    14條規定之法定期限提起訴願，程序不合，而駁回其訴願，
    原告再分別訴經再訴願遭駁回，原告再提起行政訴訟，案經
    最高行政法院於89年11月10日以89年度裁字第1495號裁定「
    原告之訴駁回」而確定在案。嗣原告復於91年10月16日寄件
    被告所屬台北縣分局於同月17日收件之申請書，向被告所屬
    台北縣分局申請更正，主張被繼承人王寶田所遺前揭坐落台
    北縣板橋市○○○段中洲小段84地號等10 筆農地，經繼承
    人協議由原告1人繼承，申請自遺產總額扣除該10筆土地之
    遺產價值，案經被告所屬台北縣分局分別於92年4月11日以
    北區國稅北縣1字第0921021730號及同年10 月3日北區國稅
    北縣1字第0921061281號函據被告92年4月3日北區國稅審2字
    第0920002279號函查得事證，否准其更正之申請。原告不服
    再循序提起訴願及行政訴訟。經查本件原告前向最高行政法
    院起訴後，最高行政法院於89年11月10日判決駁回原告之訴
    ，此有判決書影本附在原處分卷可稽，該案即已確定，則依
    行政程序法第128條第2項規定，原告應於「法定救濟期間經
    過後」3個月內，即89年11月10日最高行政法院判決日後之3
    個月內向向行政機關申請撤銷、廢止或變更，茲原告延至91
    年10月16日始向被告申請更正，顯已逾法定救濟期間經過後
    3個月內請求更正之法定期間。原告雖主張，按稅捐稽徵法
    第28條規定：「納稅義務人對於因適用法令錯誤或計算錯誤
    溢繳之稅款，得自繳納之日起5年內提出具體證明，申請退
    還；逾期未申請者，不得再申請。」是依法原告得於繳納稅
    款之翌日起5年內申請退還，並未逾期云云。經查原告如認
    原處分有適用法規錯誤或計算錯誤，依稅捐稽徵法第28條之
    規定，固得於繳納稅款之翌日起5年內申請退還，惟如原告
    前已曾提起行政救濟確定，其主張原處分適用法規錯誤或計
    算錯誤之情形，申請退還稅款者，其程序即屬行政程序法第
    128條所稱之申請程序再開，應依該條第2項之規定，自行政
    救濟期間經過後3個月內為之，其事由發生在後或知悉在後
    者，自發生或知悉時起算。本件原告對系爭遺產稅，前已曾
    申請復查及提起訴願、再訴願及行政訴訟，因其訴願逾期，
    致其訴願、再訴願及行政訴訟均被駁回，其由最高行政法院
    判決駁回之日期為89年11月10日，該案既已確定，原告於前
    行政救濟程序即曾以相同之理由，請求將系爭農地由原告1
    人繼承，請求不計入遺產核課，足證其事由非在事後發生，
    亦非事後號始知悉，而原告遲至91年10月16日始向被告申請
    本件更正，均已如前述，並為原告所不爭，則原告申請更正
    之日期，顯已逾法定救濟期間經過後3個月之法定不變期間
    ，原告之訴有欠缺其他要件之違法，原處分及訴願決定。雖
    未以此理由駁回原告之申請，惟其駁回原告之申請，結果尚
    無二致，本件原告之訴應以裁定駁回之。
三、依行政訴訟法第107條第1項第10款、第104條、民事訴訟法第
    95條、第78 條，裁定如主文。
中    華    民    國    94    年    5    月     31    日
                           第七庭審判長法  官　林金本
                                       法  官　李得灶
                                       法  官　黃秋鴻
上為正本係照原本作成。
如不服本裁定，應於送達後10日內向本院提出抗告狀（須按他造
人數附繕本）。
中    華    民    國    94    年    5    月     31    日
                                       書記官　簡信滇
